【裁判字號】    98,訴,1056
【裁判日期】    981231
【裁判案由】    違反毒品危害防制條例
【裁判全文】
臺灣嘉義地方法院刑事判決              98年度訴字第1056號
公  訴  人  臺灣嘉義地方法院檢察署檢察官
被      告  甲○○
上列被告因違反毒品危害防制條例案件，經檢察官提起公訴（98
年度毒偵字第1669號）及追加起訴，因被告就被訴事實為有罪之
陳述，經本院裁定由受命法官獨任以簡式審判程序審理，判決如
下：
    主  文
甲○○施用第一級毒品，累犯，處有期徒刑陸月，如易科罰金，
以新臺幣壹仟元折算壹日；又施用第二級毒品，累犯，處有期徒
刑伍月，如易科罰金，以新臺幣壹仟元折算壹日。應執行有期徒
刑拾月，如易科罰金，以新臺幣壹仟元折算壹日。
    犯 罪 事 實
一、甲○○前因施用毒品案件，經本院裁定送勒戒處所觀察、勒
    戒後，認無繼續施用毒品傾向，於民國93年2 月3 日釋放出
    所而執行完畢。於前開觀察、勒戒執行完畢釋放後5 年內，
    又因施用毒品案件，經本院以93年度訴字第274 號判決判處
    有期徒刑7 月確定，於94年4 月5 日縮短刑期執行完畢。詎
    其仍未戒除毒癮，復分別基於施用第一級毒品海洛因、第二
    級毒品甲基安非他命之犯意，於98年9 月14日下午3 時許，
    在其嘉義縣水上鄉靖和村南靖農場49號住處內，施用第一級
    毒品海洛因1 次；另於同日某時許，在上開住處內，施用第
    二級毒品甲基安非他命1 次。嗣於98年9 月15日下午2 時許
    ，在其嘉義縣水上鄉靖和村南靖農場49號住處附近，因形跡
    可疑為警盤查，並於有偵查權限之機關發覺前，甲○○即主
    動向有偵查權限之警員坦承上開施用第一級毒品海洛因之事
    實，自首而願接受裁判，且經其同意採尿送驗，結果呈可待
    因、嗎啡、甲基安非他命陽性反應，始悉上情。
二、案經嘉義縣警察局水上分局報告臺灣嘉義地方法院檢察署檢
    察官偵查起訴暨追加起訴。
    理  由
一、本件被告甲○○所犯，非死刑、無期徒刑、最輕本刑為3 年
    以上有期徒刑之罪，或高等法院管轄第一審案件，其於準備
    程序進行中，就被訴事實為有罪之陳述，經本院告知簡式審
    判程序之旨，並聽取檢察官及被告之意見後，裁定進行簡式
    審判程序。
二、上開事實，業經被告於本院審理時自白不諱，並有臺灣檢驗
    科技股份有限公司98年10月7 日濫用藥物尿液檢驗報告、尿
    液代號與真實姓名對照表（水A103）在卷可稽，足認被告之
    自白與事實相符。復按施用第一、二級毒品為犯罪行為，毒
    品危害防制條例第10條定有處罰明文。故施用第一、二級毒
    品者，依前揭規定本應科以刑罰，惟基於刑事政策，對合於
    一定條件之施用者，則依同條例第20條、第23條之規定，施
    以觀察、勒戒或強制戒治之保安處分。又毒品危害防制條例
    第20條、第23條將施用毒品之刑事處遇程序，區分為「初犯
    」及「5 年內再犯」、「5 年後再犯」。依其立法理由之說
    明：「初犯」，經觀察、勒戒或強制戒治後，應為不起訴處
    分或不付審理之裁定；經觀察、勒戒或強制戒治執行完畢釋
    放後，「5 年內再犯」者，因其再犯率甚高，原實施之觀察
    、勒戒及強制戒治既已無法收其實效，爰依法追訴或裁定交
    付審理。至於經觀察、勒戒或強制戒治執行完畢釋放後，「
    5 年後再犯」者，前所實施之觀察、勒戒或強制戒治已足以
    遮斷其施用毒品之毒癮，為期自新及協助其斷除毒癮，仍適
    用「初犯」規定，先經觀察、勒戒或強制戒治之程式。從而
    依修正後之規定，僅限於「初犯」及「5 年後再犯」2 種情
    形，始應先經觀察、勒戒或強制戒治程序。倘被告於5 年內
    已再犯，經依法追訴處罰，縱其第3 次（或第3 次以上）再
    度施用毒品之時間，在初犯經觀察、勒戒或強制戒治執行完
    畢釋放5 年以後，已不合於「5 年後再犯」之規定，且因已
    於「5 年內再犯」，顯見其再犯率甚高，原實施觀察、勒戒
    或強制戒治，已無法收其實效，即應依該條例第10條處罰（
    最高法院95年5 月9 日第7 次、97年度第5 次刑事庭會議決
    議參照）。本件被告前因施用毒品案件，經本院裁定送勒戒
    處所觀察、勒戒後，認無繼續施用毒品傾向，於93年2 月3
    日釋放出所而執行完畢。於前開觀察、勒戒執行完畢釋放後
    5 年內，又因施用毒品案件，經本院以93年度訴字第274 號
    判決判處有期徒刑7 月確定，有全國施用毒品案件紀錄表、
    臺灣高等法院被告前案紀錄表各1 份在卷可按。是被告於前
    開觀察勒戒執行完畢釋放後5 年內再犯施用毒品之罪，且經
    依法追訴處罰，並因本件為3 犯以上施用毒品之罪，顯見其
    再犯率甚高，原實施觀察、勒戒，已無法收其實效，應依法
    處罰。從而，本件事證明確，被告犯行足堪認定，應依法論
    科。
三、核被告所為，係犯毒品危害防制條例第10條第1 項、第2 項
    之施用第一、二級毒品罪。被告為施用而持有第一級毒品海
    洛因、第二級毒品甲基安非他命之低度行為，分別為施用之
    高度行為所吸收，均不另論罪。被告所犯上開2 罪，犯意各
    別，行為互殊，應予分論併罰。再被告前因施用毒品案件，
    經本院以93年度訴字第274 號判決判處有期徒刑7 月確定，
    於94年4 月5 日縮短刑期執行完畢，有臺灣高等法院被告前
    案紀錄表在卷可稽，其於受徒刑之執行完畢後，5 年以內故
    意再犯本件有期徒刑以上之罪，均為累犯，應依刑法第47條
    第1 項之規定，各加重其刑。又被告於98年9 月15日下午2
    時許，在其嘉義縣水上鄉靖和村南靖農場49號住處附近為警
    查獲時，即主動向員警自首表明其於98年9 月14日下午施用
    第一級毒品海洛因犯行，業經其於本院審理時供述明確，且
    有其警詢筆錄附卷可稽，應認其於上開時間施用第一級毒品
    海洛因犯行，合於自首之要件，爰就此部分依刑法第62條前
    段之規定，減輕其刑，並先加後減之。
四、爰審酌被告曾因施用毒品經裁定觀察、勒戒執行完畢，前復
    多次因施用毒品案件，經本院分別以93年度訴字第274號、
    95年度訴字第76號、458號、97年度訴字第116號分別判處有
    期徒刑7月、10月、6月、10月、5月、8月確定，有臺灣高等
    法院被告前案紀錄表在卷可稽，仍未能徹底戒絕毒品，而再
    犯本案，顯見其自制力不足，無法擺脫毒品，未能體悟施用
    毒品對自己、家人造成之傷害及社會之負擔，惟念及施用毒
    品本質上係戕害自身健康之行為，尚未嚴重破壞社會秩序或
    侵害他人權益，且被告坦承犯行、犯後態度尚可等一切情狀
    ，分別量處如主文所示之刑並定應執行刑及依大法官釋字第
    662號解釋意旨諭知易科罰金之折算標準。
據上論斷，應依刑事訴訟法第273 條之1 第1 項、第299 條第1
項前段，毒品危害防制條例第10條第1 項、第2 項，刑法第11條
前段、第47條第1 項、第62條前段、第41條第1 項前段、第51條
第5 款，判決如主文。
本案經檢察官曹合一到庭執行職務。
中    華    民    國    98    年    12    月    31    日
                  刑事第四庭    法  官  梁淑美
以上正本證明與原本無異。
如不服本判決應於收受判決後10日內向本院提出上訴書狀，並應
敘述具體理由；其未敘述上訴理由者，應於上訴期間屆滿後20日
內向本院補提理由書（均須按他造當事人之人數附繕本）「切勿
逕送上級法院」。
中    華    民    國    98    年    12    月    31    日
                                書記官  林金福
毒品危害防制條例第10條
施用第一級毒品者，處 6 月以上 5 年以下有期徒刑。
施用第二級毒品者，處 3 年以下有期徒刑。

司法院資訊處製作；財團法人民間司法改革基金會備份。
